【裁判字號】    99,抗,713
【裁判日期】    990527
【裁判案由】    聲明異議
【裁判全文】
臺灣高等法院民事裁定                   99年度抗字第713號
抗  告  人  甲○○
            乙○○原名劉興文.
上列抗告人因與相對人李紀勳（原名李建億、李讚生）間給付票
款強制執行事件，聲明異議，對於中華民國99年3月31日臺灣桃
園地方法院99年度執事聲字第31號裁定，提起抗告，本院裁定如
下：
    主  文
抗告駁回。
抗告程序費用由抗告人負擔。
    理  由
一、抗告人於原法院聲明異議意旨以：伊等於民國97年間向原法
    院聲請對相對人即債務人於88年4月21日簽發之本票（下稱
    系爭本票），內載憑票交付伊等各新臺幣（下同）1,000萬
    元，其中各500萬元及均自88年4月21日起至清償日止，按週
    年利率6%計算之利息准予強制執行（97年度司票字第8550號
    民事裁定〈下稱系爭本票裁定〉）時，並不知相對人早於92
    年3月7日即經原法院以90年度破字第7號裁定宣告破產，並
    選任陳鄭權律師為破產管理人，致系爭本票裁定未向破產管
    理人為送達。茲已另聲請原法院向破產管理人為送達，原執
    行法院司法事務官未俟完成送達，遽予駁回伊等給付票款強
    制執行之聲請（98年度司執字第46436號），自有未合云云
    。
二、原法院以：抗告人未於司法事務官所命文到5日內完成補正
    ，且未依破產程序行使權利，於法未合，爰裁定駁回抗告人
    之異議。
三、抗告意旨以：(一)伊等已於原法院99年3月31日裁定駁回異議
    前之99年3月4日，提出業將系爭本票裁定送達於破產管理人
    陳鄭權律師之送達證書，非未完成補正。(二)相對人曾提供坐
    落桃園縣中壢市○○段○○段577、578-1、580-1、580-3、
    581-1及582等6筆土地（下稱系爭土地）為伊等系爭本票債
    權2,000萬元中之1,000萬元設定最高限額1,000萬元第二順
    位抵押權，嗣由上開580-3、581-1及582等3筆土地分別分割
    出之580-6、581-4及582-3等3筆土地經桃園縣政府徵收，該
    徵收補償費301萬1,831元為原抵押物之替代物，自為抵押權
    效力所及，伊等有優先受償之權利，雖相對人已受破產宣告
    ，然伊等之抵押債權乃相對人於受破產宣告前即已發生並為
    設定，伊等對該徵收補償費有別除權，不受破產程序影響。
    原法院認系爭本票債權為破產債權，非依破產程序不得行使
    ，認事用法顯有違誤云云。
四、按破產債權，非依破產程序，不得行使；在破產宣告前，對
    於債務人之財產有質權、抵押權或留置權者，就其財產有別
    除權。有別除權之債權人，不依破產程序而行使其權利，破
    產法第99條及第108條分別定有明文。次按破產債權之範圍
    ，如何申報，何時依何種方法、順序及比例就破產財團之財
    產而為分配，悉依破產法規定之程序為之，俾各破產債權人
    獲得平等之清償，以實現債務人之財產為全體債權人債權總
    擔保之原則，該破產債權人應祇可依破產程序行使其債權以
    受清償，殊無再另以訴訟方法或其他非訟程序行使其權利之
    餘地（最高法院91年度臺抗字第457號裁定意旨參照）。
五、經查，抗告人前以系爭本票裁定為執行名義，聲請對相對人
    為強制執行，嗣並提出系爭本票裁定於99年1月26日送達破
    產管理人陳鄭權律師之送達證書（原執行法院98年度司執字
    第46436號卷第85頁），固堪認系爭本票裁定已合法送達相
    對人；惟姑不論本件抗告人聲請對相對人強制執行之執行名
    義乃系爭本票裁定而非拍賣抵押物裁定，已非破產法第108
    條所規定有別除權之範圍，且抗告人既自陳相對人提供系爭
    土地為渠等系爭本票債權2,000萬元中之1,000萬元設定最高
    限額1,000萬元第二順位抵押權（同上卷第4頁），而系爭本
    票裁定僅就其中各500萬元本息准予強制執行（同上卷第8頁
    ），抗告人復未能證明該經裁定准許強制執行之各500萬元
    本息屬破產法第108條所定之別除權，則抗告人行使系爭本
    票裁定之權利，仍應依破產程序，其主張有別除權得不經破
    產程序即可遽予強制執行云云，委無可採。從而，原法院駁
    回抗告人之異議，核無不合。抗告意旨指摘原裁定不當，求
    予廢棄，為無理由，應予駁回。
六、據上論結，本件抗告為無理由，爰裁定如主文。
中    華    民    國    99    年    5     月    27    日
                    民事第十四庭
                        審判長法  官   林金村
                              法  官   湯美玉
                              法  官   王麗莉
正本係照原本作成。
本裁定除以適用法規顯有錯誤為理由外，不得再抗告。如提起再
抗告，應於收受後10日內委任律師為代理人向本院提出再抗告狀
。並繳納再抗告費新台幣１千元。
中    華    民    國    99    年    5     月    27    日
                              書記官   余姿慧

司法院資訊處製作；財團法人民間司法改革基金會備份。
